臺灣苗栗地方法院民事簡易判決
110年度苗簡字第626號
原      告  中國信託產物保險股份有限公司

法定代理人  侯自維  
訴訟代理人  楊智閔  
被      告  冠威運輸事業股份有限公司

法定代理人  盧莉琳  
被      告
兼  上一人
訴訟代理人  伍萬達  
上列當事人間侵權行為損害賠償事件，本院於民國110年11月11
日言詞辯論終結，判決如下：
    主      文
一、被告應連帶給付原告新臺幣96,251元，及自民國110年7月27
    日起至清償日止，按年息5％計算之利息。
二、原告其餘之訴駁回。
三、訴訟費用由被告連帶負擔32％，餘由原告負擔。
四、本判決第一項得假執行。
    事實及理由
一、原告主張：原告承保訴外人魏嘉溶所有車號000-0000號自用
    小客車（下稱A車）之車體損失險。被告伍萬達於民國108年
    5月14日13時許，受僱於被告冠威運輸事業股份有限公司（
    下稱冠威公司）駕駛車號000-0000號營業用半聯結車（下稱
    B車）行經國道1號北向130.6公里處時，因變換車道未注意
    兩車並行之間隔，不慎撞擊由訴外人陳佩如駕駛之A車，致A
    車受損。A車經修復後，支出修復費用新臺幣（下同）299,6
    16元（含零件240,287元、烤漆30,890元、鈑金28,439元）
    ，原告已依保險契約賠付完畢，爰依民法第184條第1項前段
    、第188條第1項前段、第191條之2及保險代位之法律關係，
    請求被告連帶賠償前揭修復費用等語。並聲明：被告應連帶
    給付原告299,616元，及自起訴狀繕本送達之翌日起至清償
    日止，按年息5％計算之利息。
二、被告則以：被告伍萬達於上開時地駕駛B車，原行駛在外線
    車道，因前方有另1台營業曳引車，遂變換至中線車道欲超
    越該車，當變換至中線車道完成後，A車駕駛未保持安全間
    隔，因不明原因偏靠中線車道並撞擊B車之右後車身，致生
    本件事故。依雙方車輛受損程度，絕非被告伍萬達未保持安
    全間隔，被告伍萬達就本件事故並無過失，原告請求被告負
    賠償責任，並無理由等語為辯。並聲明：原告之訴駁回。
三、本院之判斷：
　㈠查原告主張之事實，業據其提出國道公路警察局道路交通事
    故當事人登記聯單、汽車險理賠計算書、聯立汽車有限公司
    電子發票證明聯、估價單、車損照片、A車行車執照、陳佩
    如駕駛執照等件為證（見卷第31-53頁），並有內政部警政
    署國道公路警察局第二公路警察大隊檢送之道路交通事故調
    查資料在卷可稽（見卷第63-97頁）。
　㈡按因故意或過失，不法侵害他人之權利者，負損害賠償責任
    ；汽車、機車或其他非依軌道行駛之動力車輛，在使用中加
    損害於他人者，駕駛人應賠償因此所生之損害。但於防止損
    害之發生，已盡相當之注意者，不在此限，民法第184條第1
    項前段、第191條之2定有明文。又民法第191條之2規定，乃
    「推定過失」之立法，係將主觀要件之舉證責任倒置，轉由
    加害人就其無故意、過失負舉證責任。是兩車均為行駛中非
    依軌道行駛之動力車輛，被害人請求損害賠償時，關於其受
    有損害，係由對方車輛於行進中所造成，並兩者間有因果關
    係，仍應由其負舉證責任，僅無須證明對方有故意或過失而
    已；反之，對方如欲免於賠償責任，即應舉證證明自己無故
    意、過失（最高法院108年度台上字第2459號判決參照）。
    又汽車行駛時，駕駛人應注意車前狀況及兩車並行之間隔，
    並隨時採取必要之安全措施；汽車在行駛途中，變換車道或
    超越前車時，應依標誌、標線、號誌指示，並不得有未保持
    安全距離及間隔之情形，道路交通安全規則第94條第3項、
    高速公路及快速公路交通管制規則第11條第3款亦規定甚明
    。
　㈢觀諸卷附之國道公路警察局道路交通事故談話紀錄表，有關
    本件事故發生經過，據A車駕駛人陳佩如陳稱：伊於事故發
    生前係行駛在外側車道，當時伊正常直行，前方沒有任何大
    型車輛，當時中線車道是B車行駛在伊左邊，伊突然感受到
    擦撞聲音，就按喇叭示意B車停車，伊也跟著停在外側路肩
    待警處理。A車第一次撞擊部位是左前車身，伊一直開在外
    線，沒有偏移至中線車道，是B車駕駛偏到外側車道去擦撞
    到A車等語（見卷第67-68頁）。被告伍萬達則稱：伊當時行
    駛在中線車道，要超越右前方外側車道之貨櫃車，突然聽見
    碰一聲，以為是車輛爆胎，然後伊看右後照鏡，發現伊右後
    方外線車道上之A車疑似發生碰撞，後伊慢慢往前停靠在外
    側路肩。伊超車時沒有發現A車，是聽見碰一聲，看後照鏡
    才發現好像有發生事故。B車第一次撞擊部位是右後車身防
    撞護欄，伊行駛在中線車道超車前，是行駛在外側車道，從
    外側車道變換至中線車道做超車動作行駛約20秒發生事故，
    發生車禍時伊沒有要變換車道或偏移至外側車道，伊不清楚
    事故發生經過等語（見卷第69-70頁）。依訴外人陳佩如、
    被告伍萬達前開陳述及現場車損照片（見卷第85-97頁）可
    知，A、B兩車當時均為行駛中非依軌道行駛之動力車輛，而
    行駛在外側車道之A車，其左前車身之損害，係與行駛在中
    線車道之B車之右後車身防撞護欄發生擦撞所造成，兩者間
    具有因果關係。是依民法第191條之2規定，A車之被害人請
    求損害賠償時，自無須證明B車駕駛人伍萬達有故意或過失
    ，而應由被告伍萬達舉證證明自己無故意、過失，始能免負
    賠償責任。被告伍萬達雖辯稱：伊變換至中線車道後，係A
    車駕駛未保持安全間隔，因不明原因偏靠中線車道撞擊B車
    之右後車身，伊並無過失云云。然被告伍萬達就其抗辯之事
    故經過並未舉證以實其說，且與A車駕駛人陳佩如所述截然
    不同，自難僅憑被告伍萬達之片面陳述及雙方車輛受損情形
    ，認定其就本件事故並無過失。是原告主張被告伍萬達依民
    法第191條之2規定，應負損害賠償之責，自屬有據。又受僱
    人因執行職務，不法侵害他人之權利者，由僱用人與行為人
    連帶負損害賠償責任，民法第188條第1項前段亦有明文。原
    告主張本件事故係被告伍萬達受僱於被告冠威公司執行駕駛
    職務時所發生，為被告2人所不否認，被告冠威公司復未證
    明其選任受僱人及監督其職務之執行，已盡相當之注意或縱
    加以相當之注意而仍不免發生損害，依前揭規定，被告冠威
    公司應負連帶賠償責任。
　㈣次按不法毀損他人之物者，被害人得請求賠償其物因毀損所
    減少之價額，民法第196 條定有明文。請求賠償物被毀損所
    減少之價值，得以修復費用為估定標準，但以必要者為限，
    例如修理材料費以新品換舊品應予折舊（最高法院77年第9
    次民事庭會議決議參照）。查A車因前述事故受損，支出修
    復費用299,616元，其中烤漆及鈑金共59,329元、零件為240
    ,287元（見卷第37頁）；又A車為104年4月出廠（見卷第53
    頁），至事故發生即受損之108年5月14日止，已使用約4年1
    月，依上開說明，以新品換舊品而更換之零件，即應予折舊
    。又依行政院所頒「固定資產耐用年數表」及「固定資產折
    舊率表」，A車之耐用年數為5年，依定率遞減法每年折舊千
    分之369計算，原告請求之零件費用240,287元，其折舊額為
    203,365元【第1年折舊：240,287元×0.369＝88,666元；第2
    年折舊：（240,287元－88,666元）×0.369＝55,948元；第3年
    折舊：（240,287元－88,666元－55,948元）×0.369＝35,303元
    ；第4年折舊：（240,287元－88,666元－55,948元－35,303元
    ）×0.369＝22,277元；第5年折舊：（240,287元－88,666元－5
    5,948元－35,303元－22,277元）×0.369×1/12＝1,171元。累計
    折舊：88,666元＋55,948元＋35,303元＋22,277元＋1,171元＝20
    3,365元，元以下四捨五入】，扣除折舊後之零件費用為36,
    922元（計算式：240,287元－203,365元＝36,922元），加計
    烤漆及鈑金59,329元後，合計必要之修復費用為96,251元。
    故原告主張之車輛修復費用，在此範圍內係屬必要，逾此範
    圍，即非可採。
  ㈤再按被保險人因保險人應負保險責任之損失發生，而對第三
    人有損害賠償請求權者，保險人得於給付保險金後代位行使
    被保險人對於第三人之請求權，保險法第53條第1項前段定
    有明文。此項法定代位權之行使，有債權移轉之效果，故於
    保險人給付賠償金額後，被保險人對於第三人之請求權即移
    轉於保險人（最高法院69年度台上字第923號判決參照）。
    本件原告既已依保險契約賠付A車之修復費用，依前開說明
    ，其自得代位行使被保險人對被告之損害賠償請求權。從而
    ，原告依侵權行為及保險代位之法律關係，請求被告連帶給
    付96,251元，及自起訴狀繕本送達之翌日即110年7月27日（
    見卷第113、117頁）起至清償日止，按年息5％計算之遲延利
    息，為有理由，應予准許；逾此部分之請求，則屬無據，應
    予駁回。
四、本件事證已臻明確，兩造其餘攻擊防禦方法及所提證據，經
    審酌後，於判決結果不生影響，爰不一一論述，併此敘明。
五、本件原告勝訴部分，係就民事訴訟法第427條第1項訴訟適用
    簡易程序所為被告敗訴之判決，依同法第389條第1項第3款
    規定，應依職權宣告假執行。
六、訴訟費用負擔之依據：民事訴訟法第79條、第85條第2項。
中　　華　　民　　國　　110 　年　　11　　月　　30　　日
                  苗栗簡易庭  法　官　顏苾涵
以上正本係照原本作成。
如對本判決上訴，須於判決送達後20日內向本院提出上訴狀。如
委任律師提起上訴者，應一併繳納上訴審裁判費。
                              書記官　楊慧萍
中　　華　　民　　國　　110 　年　　11　　月　　30　　日